【裁判字號】    98,交易,73
【裁判日期】    990301
【裁判案由】    業務過失傷害
【裁判全文】
臺灣新竹地方法院刑事判決              98年度交易字第73號
公  訴  人  臺灣新竹地方法院檢察署檢察官
被      告  乙○○
上列被告因業務過失傷害案件，經檢察官提起公訴（98年度偵字
第2100號），本院判決如下︰
    主  文
乙○○從事業務之人，因業務上之過失傷害人，處有期徒刑肆月
，如易科罰金，以新臺幣壹仟元折算壹日。
    事  實
一、乙○○自民國97年12月10日起至97年12月31日止受僱於威賞
    企業有限公司（下稱威賞公司），擔任倉庫管理及駕車送貨
    工作，駕車為其附隨業務之人。乙○○於97年12月31日早上
    某時，駕駛威賞公司所有之車牌號碼4192-RU 號自用小貨車
    ，載送貨物前往公司位於新竹市各門市部，於同日10時35分
    許，行經新竹市○○街33號前時，原應注意車前狀況，並隨
    時採取必要之安全措施，於同一車道未經前行車表示允讓或
    靠邊慢行，不得超車，於超越前車時於前車左側應保持安全
    間隔，而當時天候陰、日間自然光線、柏油路面濕潤、路面
    無缺陷、無障礙物、視距良好情形，且依其智識、能力亦無
    不能注意之情事，竟仍疏於注意及此，適有甲○○騎乘車牌
    號碼BXF-097 號機車在前方直行，詎乙○○於未經前車允讓
    或靠邊慢行，且未與前車保持安全間隔，以其所駕駛前開自
    用小貨車自後方超越前方由甲○○騎乘機車時，該自小貨車
    右側車身不慎擦撞甲○○騎乘機車之左側後照鏡，甲○○因
    而重心不穩人車倒地，致受有胸部挫傷合併右側第四至第八
    肋骨骨折、右手背及右腳大腳趾擦傷等傷害。乙○○於肇事
    後，因未察覺而駕車離去（涉嫌公共危險罪嫌部分，另由公
    訴人為不起訴處分）。嗣經甲○○報警後，警方調閱附近路
    口之監視錄影畫面，始循線查獲上情。
二、案經甲○○訴由新竹市警察局第一分局報告臺灣新竹地方法
    院檢察署檢察官偵查起訴。
    理  由
壹、程序部分：
    (一)按被告以外之人於審判外之言詞或書面陳述，除法律有規
      定者外，不得作為證據；又被告以外之人於審判外之陳述
      ，雖不符合同法第159 條之1 至第159 條之4 之規定，但
      經當事人於審判程序同意作為證據，法院審酌該言詞陳述
      或書面陳述作成時之情況，認為適當者，亦得為證據。當
      事人、代理人或辯護人於法院調查證據時，知有第159條
      第1 項不得為證據之情形，而未於言詞辯論終結前聲明異
      議者，視為有前項之同意，刑事訴訟法第159 條第1 項及
      第159 條之5 分別定有明文。
    (二)按無證據能力之證據，固不得作為判斷之依據，其有證據
      能力者，亦須經合法調查程序，始得作為判斷之依據，此
      由刑事訴訟法第155 條第2 項規定：「無證據能力、未經
      合法調查之證據，不得作為判斷之依據」自明。又刑事訴
      訟法第166 條以下規定之交互詰問，屬人證調查證據程序
      之一環，與證據能力係指符合法律規定之證據適格，亦即
      得成為證明犯罪事實存否之證據適格，其性質及在證據法
      則之層次並非相同。而被告、辯護人詰問權之行使與否，
      係有權處分，如欲行使，則證人於審判中，應依法定程序
      到庭具結陳述，並接受被告或辯護人等之詰問，其陳述始
      得作為認定被告犯罪事實判斷之依據（參照司法院釋字第
      582 號解釋），否則如未進行交互詰問之調查證據程序，
      讓被告或辯護人行使詰問權，則該有證據能力之證人陳述
      ，即不得作為判斷之依據，惟其原有之證據能力並不因而
      喪失。再按偵查係採糾問原則，由檢察官主導，重在合目
      的性之追求，而「詰問」乃偵查程序之一部，除預料證人
      、鑑定人於審判時不能訊問之情形外，檢察官可視實際情
      況，決定是否命被告在場，讓被告得親自詰問證人、鑑定
      人，此為刑事訴訟法第248 條所明定，故刑事訴訟法第15
      9 條之1 第2 項所指得為證據之被告以外之人於偵查中向
      檢察官所為之陳述，其證據能力不因偵訊證人、鑑定人當
      時被告不在場，未親自詰問證人、鑑定人而受影響，僅於
      審判期日該證據須經合法調查（包括交互詰問程序），始
      得作為判斷之依據，至於其審判中之證詞與偵查中陳述不
      一時，何者為可採，則屬證據證明力之問題。（最高法院
      97年度台上字第603 號判決可資參照）。
    (三)被告於本院準備程序中就告訴人甲○○於警詢、偵查中指
      訴、證述內容是否有證據能力，雖當庭表示不清楚，惟於
      審理時已表示無意見，且本院亦已於審理時傳訊告訴人行
      交互詰問程序，依前揭說明，告訴人於、警詢、偵查中指
      訴、證述內容有證據能力。
    (四)其餘本判決下列所引用之被告以外之人於審判外之陳述，
      除公務員職務上製作、從事業務之人於業務上所須製作之
      紀錄文書有證據能力，及上開爭執部分外，其餘屬傳聞證
      據部分，公訴人、被告於本院準備、審理程序中均表示沒
      有意見，且迄於言詞辯論終結前亦未聲明異議。本院審酌
      上開證據資料製作時之情況，尚無違法不當及證明力明顯
      過低之瑕疵，亦認為以之作為證據應屬適當，故揆諸前開
      規定，認前揭證據資料均有證據能力。
貳、實體部分：
一、訊據被告乙○○固坦認有於97年12月31日10時35分許，駕駛
    威賞公司所有之車牌號碼4192-RU 號自用小貨車行經新竹市
    ○○街33號前，惟矢口否認有何業務過失傷害犯行，辯稱：
    伊所駕駛前開車輛並未撞到告訴人甲○○騎乘機車之左側照
    後鏡。當時伊有看到前方由告訴人所騎乘機車，伊所駕駛自
    用小貨車後方並無其他車輛，伊慢慢的跟在告訴人後方行駛
    ，後來伊看到告訴人一直往右邊騎駛，伊才慢慢超越告訴人
    。再本件肇事路段所裝設監視錄影器，並未拍攝到伊撞擊到
    告訴人，只有拍到伊所駕駛自用小客車行駛在告訴人所騎乘
    機車的左後方。之前公訴人有送請車禍鑑定，但仍被退回等
    語。經查：
    (一)被告乙○○自97年12月10日起至97年12月31日止受僱於威
      賞公司期間，擔任倉庫管理及駕車送貨工作，業據證人丙
      ○○於警詢中證述在卷，復為被告所不爭執。而按刑法上
      所謂業務，係指個人基於其社會地位繼續反覆所執行之事
      務，其主要部分之業務固不待論，即為完成主要業務所附
      隨之準備工作與輔助事務，亦應包括在內。則被告受僱於
      威賞公司期間，尚需駕車載送貨物以入前述，依前揭說明
      ，即以駕車為附隨業務之人。
    (二)又被告於97年12月31日早上某時，駕駛威賞公司所有之車
      牌號碼4192-RU 號自用小貨車，載送貨物前往公司位於新
      竹市各門市部，於97年12月31日10時35分許，行經新竹市
      ○○街33號前之事實，亦據證人丙○○於警詢中證述：被
      告是威賞公司員工，自97年12月10日起僱用至97年12月31
      日止。被告於97年12月31日由公司派遣駕駛公司所有車牌
      號碼4192-R U自用小貨車送貨到新竹市各個營業門市部等
      語（見偵查卷第12-15 頁），且為被告所不爭執，足見被
      告當時係執行其業務中，亦堪認定。
    (三)再告訴人甲○○
      1.於警詢中指訴：伊於97年12月31日10時35分許騎乘車牌
        號碼BXF-097 號機車沿新竹市○○街由東往西方向騎駛
        ，行經集賢街33號前，遭1 部白色自小貨車自後方超越
        伊所駕駛機車，該自用小貨車右邊帆布車身擦撞伊所騎
        乘機車左前後視鏡，致伊車身不穩，人車倒地於集賢街
        33號前等語（見偵查卷第7-11頁）。
      2.於偵查中證述：於97年12月31日上午10時30分左右，伊
        騎乘機車從集賢街由東往西方向行駛，在集賢街33號前
        發生車禍。當時後方有來車擦撞伊所騎乘機車左方後視
        鏡，伊就人車倒地，當時沒有記下車號，因為對方車速
        很快，伊不知道自小客貨車何處擦撞伊左後視鏡等語（
        見偵查卷第37頁、第78頁）。
      3.於本院證述：伊於97年12月31日上午沿新竹市○○街由
        東往西方向行駛，要去銀行辦事情，當時伊並不知道後
        方有被告所駕駛之自小貨車。忽然之間伊所騎乘機車後
        方有1 部車子從伊左邊通過，撞到伊所騎乘機車左後視
        鏡，伊失去平衡倒在路邊，伊是想看什麼車子撞到伊，
        因為車子速度太快，沒有看清楚車號，但是伊有看到車
        子顏色，為淡色小貨車，伊在警局時有告訴警察為白色
        ，當時旁邊有3 個人出來，伊拿手機請人幫伊報警。伊
        在摔倒前後時間沒有其他車輛經過等語（見本院98交易
        字第73號第47-49 、第51頁），互核告訴人前後證述有
        關事故發生時行車時向，其所騎乘機車遭碰撞之位置，
        車子式樣、顏色，均屬一致，參以被告所騎乘機車雖因
        遭受碰撞，而人、車均倒臥在路邊，然意識仍屬清醒，
        亦有行政院衛生署新竹醫院所檢送之新竹市消防局救護
        紀錄表（見同上卷第22頁）在卷可憑，益徵告訴人前開
        指訴及證述內容，係在其意識清楚況下記憶所及，尚非
        杜撰，應堪足採信。
    (四)另觀諸偵查卷附監視錄影翻拍畫面所示（見偵查卷第30頁
      ），畫面顯示本件事故發生前時間約為97年12月31日10時
      31分許，事故發生路段路面未劃有分向標線，事故發生前
      ，被告所駕駛自用小貨車緊跟在告訴人所騎乘機車後方等
      情，及參諸告訴人於本院證稱：伊騎駛在集賢街到伊人車
      倒地期間，並未遭後方車輛鳴按喇叭，亦不知道後方有被
      告駕駛之自小貨車等語（見本院卷第51頁）；被告則於本
      院自承其所駕駛之自小貨車轉入集賢街到超越前方告訴人
      所騎乘機車，均未鳴按喇叭等語（見本院98交易字第73號
      卷第60頁），足見告訴人行駛在該肇事路段至被撞倒地期
      間，並未發覺後方由被告駕駛之之自用小貨車，亦未表示
      允讓後方由被告駕駛自用小貨車超越前車之意，則本件車
      禍發生應係被告於97年12月31日10時35分許，駕駛威賞公
      司所有之車牌號碼4192-RU 號自用小貨車，載送貨物前往
      公司位於新竹市各門市部，於同日10時35分許，行經新竹
      市○○街33號前時，於未經前車允讓或靠邊慢行，仍自後
      方超越前方告訴人騎乘騎乘車牌號碼BXF-097 號機車，被
      告所駕駛前開自小貨車右側車身因而擦撞告訴人騎乘機車
      之左側後照鏡，告訴人重心不穩，致人車倒地之事實，應
      堪認定。被告辯稱其所駕駛自小貨車未擦撞告訴人所騎駛
      之機車，尚無足採。
    (五)雖新竹市警察局鑑識課於98年4 月2 日就被告所駕駛車牌
      號碼4192-RU 自用小貨車、告訴人所騎乘車牌號碼BXF-09
      7 機車為勘驗，勘驗詰果為：車牌號碼4192-RU 號自小貨
      車車體無明顯毀損、碰撞、擦撞痕跡情形，亦未發現有車
      牌號碼BXF-097 機車車身油漆移轉之痕跡、前開自小貨車
      開關把手未發現擦撞痕跡；另車牌號碼BXF-097 機車車體
      無明顯重大毀損、擦撞痕跡情形，左側照鏡已修復換新，
      未發現明顯擦撞痕跡，車輛相對應高度未發現擦撞痕跡等
      語，有新竹市警察局98年4 月9 日竹市警鑑字第09800126
      02號函文及函附之肇事車輛勘查報告、照片（見偵查卷第
      47-69 頁）附卷可憑。惟本案告訴人所騎乘機車遭擦撞位
      置係在機車左後視鏡，已據本院認定如上，而依前開照片
      所示，機車站立左後視鏡高度離地面約115-122 公分，該
      位置大約為當時被告所駕駛自用小貨車帆布車身位置，本
      件車禍發生既係因被告所騎乘之自用小貨車超車時，擦撞
      告訴人騎乘機車後視鏡，且被告於肇事後亦因為未察覺，
      而駕車離去，足見當時擦撞力道應屬輕微。況機車本屬重
      心較不穩之交通工具，在行駛中，可能因輕微碰撞即造成
      人車倒地，則前開機車雖於勘驗時均未發現兩車撞擊痕跡
      ，依前揭說明，前開勘驗結果，仍不足為被告有利之認定
      。
    (六)至公訴人於偵查中，將本件送請臺灣省竹苗區車輛行車事
      故鑑定委員會鑑定肇事責任，經該鑑定委員會以卷附現有
      跡證尚難認定兩車有無接觸、何處碰撞不詳，而無法鑑定
      （見偵查卷第88頁）。然本件事故發生時可能因擦撞力道
      輕微，導致兩車車身並未留下擦撞之痕跡，以供鑑定委員
      會判斷肇事因素，而無從鑑定，亦不得認為被告就本件車
      禍即無肇事因素。
    (七)按汽車行駛時，駕駛人應注意車前狀況，並隨時採取必要
      之安全措施；又汽車欲超越同一車道之前車時，須先按鳴
      喇叭二單響或變換燈光一次，但不得連續密集按鳴喇叭或
      變換燈光迫使前車允讓。前行車駕駛人聞後行車按鳴喇叭
      或見後行車顯示超車燈光時，如車前路況無障礙，應即減
      速靠邊或表示允讓，並注意後行車超越時之行駛狀況。前
      行車減速靠邊或以手勢或亮右方向燈表示允讓後，後行車
      始得超越。超越時應顯示左方向燈並於前車左側保持半公
      尺以上之間隔超過，行至安全距離後，再顯示右方向燈駛
      入原行路線，道路交通安全規則第94條第3 項、第101 條
      第1 項第3 、4 、5 款定有明文。被告於97年12月31日10
      時35分許，駕駛威賞企業有限公司所有之車牌號碼4192-R
      U 號自用小貨車，行經新竹市○○街33號前時，原應注意
      車前狀況，並隨時採取必要之安全措施、於同一車道未經
      前行車表示允讓或靠邊慢行，不得超車，於超越前車時於
      前車左側應保持安全間隔，而當時天候陰、日間自然光線
      、柏油路面濕潤、路面無缺陷、無障礙物、視距良好，於
      客觀上亦無不能注意之情事，亦有道路交通事故調查表(一)
      （見偵查卷第20頁）可憑。適有告訴人騎乘騎乘車牌號碼
      BXF-097 號機車在前方直行，被告竟於未經前車允讓或靠
      邊慢行，且疏未注意與前車保持安全間隔，而自後方超越
      前方由告訴人騎乘車牌機車，所駕駛前開自小貨車右側車
      身不慎擦撞告訴人騎乘機車之左側後照鏡，告訴人因而重
      心不穩人車倒地等情，被告就本件車禍發生即有過失，告
      訴人無過失，應堪認定。
    (八)而告訴人因本件車禍受有致受有胸部挫傷合併右側第四至
      第八肋骨骨折、右手背及右腳大腳趾擦傷等傷害，有衛生
      署新竹醫院診斷證明書、該院99年1 月20日新醫歷字第09
      90000336號函及函附之病歷資料（見偵查卷第17頁、本院
      98交易字第73號第19-40 頁）附卷可稽，從而，被告之過
      失行為與告訴人所受前開傷害間，確有相當之因果關係。
    (九)綜上事證，被告業務過失傷害犯行明確，應予依法論科。
三、論罪與科刑：
    核被告乙○○所為，係犯刑法第284 條第2 項前段之業務過
    失傷害罪。爰審酌被告受僱於於威賞公司期間，擔任倉管及
    駕車送貨業務，駕車為其附隨業務，本應較一般人具有較高
    之注意義務，竟疏未注意超車時應保持安全車距，致與告訴
    人所騎機車發生擦撞而使告訴人受傷，惟其過失程度及情節
    尚非重大，暨告訴人所受之傷害、被告犯後並未坦承犯行，
    及未與告訴人達成和解等一切情狀，量處如主文所示之刑，
    並諭知易科罰金之折算標準，以示懲儆。
據上論斷，應依刑事訴訟法第299 條第1 項前段，刑法第284 條
第2 項前段、第41條第1 項前段、刑法施行法第1 條之1 第1 項
、第2項前段，判決如主文。
本案經檢察官陳宏兆到庭執行職務。
中    華    民    國    99    年    3     月    1     日
                        交通法庭      法  官    邱玉汝
以上正本證明與原本無異。
如不服本判決應於收受判決後10日內向本院提出上訴書狀，並應
敘述具體理由。其未敘述上訴理由者，應於上訴期間屆滿後20日
內向本院補提理由書(均須按他造當事人之人數附繕本)「切勿逕
送上級法院」。
中    華    民    國    99    年    3     月    1     日
                                      書記官    陳怡芳

司法院資訊處製作；財團法人民間司法改革基金會備份。
